臺灣板橋地方法院刑事裁定　　　　　　　96年度聲判字第30號
聲　請　人
即告 訴 人　甲○○
代　理　人　易定芳律師
被　　　告　乙○○
上列聲請人因被告誣告等案件，不服臺灣高等法院檢察署96年度
上聲議字第1561號駁回再議之處分（原不起訴處分案號：臺灣板
橋地方法院檢察署95年度偵字第714 號、95年度偵續字第305 號
），聲請交付審判，本院裁定如下：
    主  文
聲請駁回。
    理  由
一、聲請意旨略以：
（一）被告乙○○已具體指明聲請人甲○○出言恐嚇：「找人打
      你」、「關你狗籠」等語，對聲請人提出恐嚇告訴，該案
      件經由臺灣臺北地方法院檢察署檢察官偵查後，以被告無
      法提出積極證據佐證，及被告至民國94年1 月間仍交付其
      畫作予聲請人之客觀情況判斷，無從證明聲請人確有出言
      恐嚇情事，因認聲請人罪嫌不足，而為不起訴處分。足認
      上情係出於被告之虛構，被告意圖使聲請人受刑事處分，
      以強化其另誣指聲請人侵占其畫作，藉由刑事搜索手段，
      以發還其畫作，免卻民事程序途徑之訴訟。
（二）聲請人與從事畫家工作之被告認識多年，被告於93年9 月
      間委任聲請人擔任其畫作之經紀人後，隨即由被告親自印
      製名片，於名片上親自簽名載明：「乙○○2004 NION FA
      YANG（被告親自簽名）、畫家/ARTIST ，乙○○、臺灣本
      土藝術、西畫作品國際經紀代理，經紀人甲○○、地址：
      ……」等字樣，交給聲請人使用。被告並於94年1 月份第
      356 期發行之藝術家雜誌內頁自行刊登廣告，載明：「乙
      ○○油畫，永泉畫廊，新店市新坡一接80之1 江波華城5
      樓……」等字樣。聲請人基於上開經紀關係，自得收售被
      告交付之畫作，並為出售或為其籌畫畫展，乃屬當然有權
      之行為。故聲請人為籌畫開辦畫展，由被告於93年9 月至
      12月間陸續向聲請人交付其舊畫作共47幅予聲請人，被告
      並陸續向聲請人各預支10萬元，計20萬元，並曾在93年8
      月間向聲請人借款10萬元，合計共欠聲請人30萬元未還。
      上揭事實均為被告所明知，竟昧於上情，憑空杜撰聯合晚
      報、蘋果日報、自由時報及聯合報等媒體所刊登之「A 畫
      家46幅畫，嫁禍趙建銘，男子假借協助在總統府辦畫展，
      侵佔乙○○46幅油畫」、「斯文無賴冒總統府畫展，邀名
      畫家動筆，騙畫千萬謊稱扁婿沒收」、「畫展糾紛，畫家
      告友恐嚇，乙○○指被侵占畫作，仗勢威嚇，對方否認反
      控誣告」、「總統府辦展？騙走46幅油畫，嫌犯還謊稱畫
      作被趙建銘『沒收』，畫家乙○○報警找回43幅畫」等語
      ，亦明被告誣指之意圖為何。原不起訴處分書所持理由，
      難令聲請人信服。
（三）被告向媒體指稱伊遭有詐欺前科之聲請人侵占並恐嚇，惟
      聲請人事實上並無任何詐欺前科。被告藉此誹謗聲請人，
      以堅強其誣告之動機。況移送之詐欺案件已有不起訴處分
      ，亦未見有科刑之判決。又警察電腦註記為：「姓名王『
      承』泉，住臺北市○○○路○ 段……之人」等語，非與聲
      請人同名，且聲請人未曾住過臺北市○○○路，自非有所
      謂詐欺前科，被告又如何得以聽警察說聲請人有詐欺前科
      ？應是被告出於誹謗聲請人之惡意，向媒體為不實渲染，
      在在均足以證明被告確有誣告聲請人之故意。
（四）聲請傳訊證人王金玉，以證明：被告與臺北縣政府警察局
      海山分局局長黃正旺熟識，被告得以向該分局報案，由員
      警洪俊義大張旗鼓對聲請人為搜索，完全漠視搜索目的之
      妥當性及合理性。另聲請傳訊證人即聲請人之配偶張惠玲
      ，以證明：被告委由聲請經紀銷售其畫作之事實云云。
二、按告訴人不服上級法院檢察署檢察長或檢察總長認再議為無
    理由而駁回之處分者，得於接受處分書後10日內，委任律師
    提出理由狀，向該管第一審法院聲請交付審判；法院認為交
    付審判之聲請不合法或無理由者，應駁回之，刑事訴訟法第
    258 條之1 、第258 條之3 第2 項前段分別定有明文。上揭
    規定告訴人得向法院聲請交付審判，乃制衡檢察官不起訴或
    緩起訴裁量權之外部監督機制，責由法院針對檢察官所為之
    不起訴或緩起訴處分是否正確加以審查，以防止檢察機關有
    濫權情事。而依同法第258 條之3 第3 項規定，法院審查聲
    請交付審判案件時，固然「得為必要之調查」，惟為避免架
    空審檢分立之控訴原則，法院調查之範圍，自應以偵查中曾
    顯現之證據為限，不得就告訴人新提出之證據再為調查，亦
    不得蒐集偵查卷以外之證據，否則將使法院僭越檢察官之職
    權，而有回復糾問制度之虞，且與刑事訴訟法第260 條再行
    起訴規定混淆不清。又法院裁定交付審判，其效果同檢察官
    之提起公訴，乃使案件進入審判程序，故應以偵查卷內所存
    證據已符合刑事訴訟法第251 條第1 項所定「足認被告有犯
    罪嫌疑」之起訴門檻為前提。如認未達此起訴門檻，法院應
    認交付審判之聲請為無理由，依前揭第258 條之3 第2 項前
    段規定，應逕以裁定駁回之，合先敘明。
三、經查：
（一）本件聲請人即告訴人甲○○係以：被告乙○○從事畫家工
      作，於93年9 月間，委任聲請人擔任其畫作之經紀人，並
      由告訴人為被告處理籌辦畫展、出售畫作等事宜，被告並
      自93年9 月間起至12月間止，陸續交付47幅油畫作品至告
      訴人位於臺北縣新店市○○○街80之1 號5 樓之住處，作
      為開辦畫展之用，詎被告明知告訴人並未侵占其畫作，竟
      基於意圖使告訴人受刑事處分之誣告犯意，於94年1 月18
      日，前往臺北縣政府警察局海山分局，誣指告訴人強占被
      告之油畫作品拒不返還，且曾出言恐嚇被告如未如期交付
      畫作，將找人打被告並沒收其畫作等，而涉有侵占、恐嚇
      之罪嫌，海山分局警員遂於94年1 月19日9 時30分許，持
      臺灣臺北地方法院核發之搜索票前往告訴人位於臺北縣新
      店市之住處執行搜索，被告復意圖散布於眾，對聞訊前來
      採訪之媒體記者指稱告訴人有詐欺前科，使該不實事項刊
      登於94年1 月20日之各大報紙上，足以毀損告訴人之名譽
      。前開侵占等案件嗣經臺灣臺北地方法院檢察署檢察官以
      94年度偵字第11644 號為不起訴處分確定，因認被告涉有
      刑法之誣告、妨害名譽等罪嫌。並提出：名片影本1 紙、
      藝術家雜誌封面及內頁影本2 紙、郵件託運單、借據、預
      支條、暫收單等影本各1 紙、聯合晚報、蘋果日報、自由
      時報及聯合報等剪報資料影本各1 紙為證。經檢察官傳喚
      被告及聲請人到庭偵訊後，認為被告之罪嫌不足，而於95
      年4 月28日以95年度偵字第714 號為不起訴處分。聲請人
      不服，聲請再議，經臺灣高等法院檢察署檢察長以95年度
      上聲議字第2420號認偵查未臻完備，發回臺灣板橋地方法
      院檢察署續行偵查，經檢察官傳喚被告、聲請人及證人即
      當時實施搜索員警陳勇先、洪俊義到庭偵訊後，認為：「
      (一)誣告罪嫌部分：被告乙○○於94年1 月19日偕同臺北縣
      政府警察局海山分局員警，持搜索票至告訴人甲○○新店
      家中執行搜索，並扣得被告所交付畫作43幅等情，有臺灣
      臺北地方法院搜索票、臺北縣政府警察局海山分局搜索、
      扣押筆錄及扣押物品目錄表各1 份在卷可稽，告訴人亦不
      否認持有被告43幅畫作之事實，故被告因畫展未能如期展
      開，且告訴人遲未返還上開畫作，則其基於主觀上之懷疑
      ，對告訴人提出侵占告訴，尚難認係憑空捏造或有故意構
      陷告訴人之意圖；再被告乙○○於前案中指訴告訴人甲○
      ○涉犯恐嚇犯行，無非係以甲○○以『找人打你』、『關
      你狗籠』等語對伊恐嚇，始向警方出告訴，嗣該案件雖經
      臺灣臺北地方法院檢察署檢察官以94年度偵字第11644 號
      為不起訴處分確定，惟查該案不起訴處分之主要理由，乃
      因被告無法提出積極證據可資佐證，及被告至94年1 月間
      之前仍交付畫作與告訴人之客觀情況判斷，致無從證明告
      訴人甲○○確有出言恐嚇情事，因認其罪嫌不足。然以電
      話恐嚇他人，苟未錄音或有證人在場，本屬極難證明之事
      ，是告訴人甲○○究竟有出言恐嚇被告乙○○，其事實尚
      屬不明，被告於前案指訴告訴人恐嚇，雖因事後缺乏積極
      證據證明，而經檢察官為不起訴處分確定，亦難以此遽認
      本案被告於提出該案告訴時，確有誣告之故意，自難遽對
      被告論以誣告罪責。(二)誹謗罪嫌部分：本件告訴人雖堅稱
      其未曾有詐欺前科，惟查前案海山分局移送書（94年1 月
      19日北縣警海刑海字第0940002614號、94年6 月20日北縣
      警海刑字第0940021246號）固均記載該案被告甲○○『經
      查有詐欺前科』等語，而質之證人即前案海山分局承辦人
      陳勇先於偵查中證稱：前案經被告乙○○至該分局報案，
      依法聲請搜索票獲准後，即前往告訴人住處搜索，該案移
      送書係由伊製作，伊以告訴人之身分證號碼輸入分局內之
      終端機查詢前案紀錄，發現告訴人甲○○於70年間有一詐
      欺案件移送臺北地方法院檢察署，即依規定記載於前開侵
      占等案件之移送書等語，而依證人提出之『刑案資料作業
      個別查詢報表－身分證相同者』所示，其上確實記載有身
      分證為『Ｚ000000000號』、姓名為『王承泉』、住『臺北
      市○○○路○ 段……號』之人，於70年1 月30日經臺灣臺
      北地方法院檢察署以69年度偵字第14103 號（詐欺案件）
      為不起訴處分之前案資料。又證人即臺北縣政府警察局新
      莊分局偵查隊長洪俊義（原任海山分局偵查隊隊長）到庭
      結證稱：警局辦公室經常有駐地的報社記者，他們整天都
      待在局裡，有些消息他們也都會知道，記者也可能跟承辦
      人聊天打聽消息就撰寫新聞，因為隊上的詢問筆錄是在辦
      公室製作，辦公室是開放的空間，記者們可能是經過製作
      詢問筆錄同仁旁邊時聽到或看到告訴人的前科等語。雖本
      署刑案資料查註系統查無告訴人之上開詐欺前案資料，然
      因早期刑案資料系統建制未盡完備，且相關案卷亦已逾保
      存年限而銷毀，致無從查證告訴人是否確有上開詐欺前科
      。姑且不論海山分局就告訴人上開前案資料之登載是否正
      確妥適，然該分局承辦員警既已將所查得之被告前案資料
      登載於移送書上，嗣媒體記者自警方處探查得知，或經由
      被告轉述，而將告訴人曾有詐欺前科之事撰述於卷附蘋果
      日報、自由時報、聯合報等相關報導內，因上開事實並非
      被告憑空杜撰，海山分局之移送書亦確實登載告訴人該前
      科內容，縱被告依其所知轉述，亦難據此認定被告主觀上
      有何惡意詆毀告訴人名譽之情，是被告所辯，尚堪採信，
      自不得逕以刑法之誹謗罪責相繩」等理由，認被告之罪嫌
      仍有不足，再於95年11月30日以95年度偵續字第305 號為
      不起訴處分。聲請人不服，又聲請再議，臺灣高等法院檢
      察署檢察長於審核後認為：「(一)誣告罪嫌部分：被告乙○
      ○於94年1 月19日偕同臺北縣政府警察局海山分局員警，
      持搜索票至聲請人甲○○新店家中執行搜索，並扣得被告
      所交付畫作43幅等情，有臺灣臺北地方法院搜索票、臺北
      縣政府警察局海山分局搜索、扣押筆錄及扣押物品目錄表
      年發於前案中指訴聲請人甲○○涉犯恐嚇犯行，無非係以
      甲○○以『找人打你』、『關你狗籠』等語對伊恐嚇，始
      向警方出告訴，嗣該案件雖經臺灣臺北地方法院檢察署檢
      察官以94年度偵字第11644 號為不起訴處分確定，惟查該
      案不起訴處分之主要理由，乃因被告無法提出積極證據可
      資佐證，及被告至94年1 月間之前仍交付畫作與聲請人之
      客觀情況判斷，致無從證明聲請人甲○○確有出言恐嚇情
      事，因認其罪嫌不足。然以電話恐嚇他人，苟未錄音或有
      證人在場，本屬極難證明之事，是聲請人甲○○究竟有出
      言恐嚇被告乙○○，其事實尚屬不明，被告於前案指訴告
      訴人恐嚇，雖因事後缺乏積極證據證明，而經檢察官為不
      起訴處分確定，亦難以此遽認本案被告於提出該案告訴時
      ，確有誣告之故意，自難遽對被告論以誣告罪責。聲請人
      再議指稱被告確有委請其任經紀人，並向其預支30萬元等
      語，惟查聲請人原涉侵占、恐嚇罪，係因查無積極證據而
      遭不起訴處分，自難認被告確有誣告犯行，聲請人請求傳
      訊證人王金玉、張惠玲證明其再議所指事實，因被告所涉
      誣告之事實，亦查無積極證據已如上述，自無再行傳訊證
      人之必要，聲請人之再議無理由。(二)毀謗罪嫌部分：聲請
      人指控被告涉有刑法第310 條第1 項毀謗罪嫌，依同法第
      314 條之規定須告訴乃論。另依刑事訴訟法第237 條第1
      項之規定，告訴乃論之罪，其告訴應自得為告訴之人知悉
      犯人之時6 個月內為之。本件聲請人於94年1 月19日被搜
      索當日，經報紙、媒體報導以後，即知被告犯行等情，業
      據聲請人是認，聲請人係於94年10月4 日始具狀告訴，有
      聲請人之刑事告訴狀1 份，其上蓋有臺灣板橋地方法院檢
      察署收文戳在卷可稽。聲請人所為告訴時間已逾6 個月之
      告訴期間，自應依法為不起訴處分。再議指稱被告惡意藉
      機提高其知名度等語，因本件程序上已逾告訴期間，聲請
      人實體上提出理由，仍應予駁回」等語，認原不起訴處分
      並無不當，再議無理由，而於96年3 月23日以96年度上聲
      議字第1561號處分書駁回再議等情，此經本院依職權調取
      偵查案卷核閱屬實。
（二）經本院核閱偵查案卷後，認依偵查中曾經顯現之證據，聲
      請人指訴被告涉犯誣告等罪嫌之事證，誠難認已達刑事訴
      訟法第251 條第1 項所定「足認被告有犯罪嫌疑」之起訴
      門檻。檢察官於調查上開事證後，所為不起訴處分及駁回
      再議聲請之處分，核其理由，洵無違背經驗法則、論理法
      則或其他證據法則之情形，認事用法亦未見有何違法或不
      當之處。茲聲請人以上揭情詞，聲請交付審判，經查：
   1、按犯罪事實應依證據認定之，無證據不得認定犯罪事實，
      刑事訴訟法第154 條第2 項定有明文。而誣告罪之成立，
      須其申告內容完全出於憑空捏造，若所告尚非全然無因，
      袛因缺乏積極證據證明致被誣告人不受訴追處罰者，尚難
      遽以誣告論罪。且若有出於誤會或懷疑有此事實而為申告
      ，以致不能證明其所訴之事實為真實，縱被訴人不負刑責
      ，而告訴人本缺乏誣告之故意，亦難成立誣告罪名（最高
      法院29年上字第3105號、43年台上字第251 號、44年台上
      字第892 號判例意旨參照）。查本件聲請人甲○○不否認
      其持有被告乙○○43幅畫作之事實，則被告因畫展未能如
      期展開，且聲請人遲未返還上開畫作，被告基於主觀上之
      懷疑，對聲請人提出侵占告訴，尚難認係憑空捏造或有故
      意構陷聲請人之意圖乙節，業據原不起訴處分書、駁回再
      議之處分書認定明確。又聯合晚報、蘋果日報、自由時報
      及聯合報等媒體所刊登之「A 畫家46幅畫，嫁禍趙建銘，
      男子假借協助在總統府辦畫展，侵佔乙○○46幅油畫」、
      「斯文無賴冒總統府畫展，邀名畫家動筆，騙畫千萬謊稱
      扁婿沒收」、「畫展糾紛，畫家告友恐嚇，乙○○指被侵
      占畫作，仗勢威嚇，對方否認反控誣告」、「總統府辦展
      ？騙走46幅油畫，嫌犯還謊稱畫作被趙建銘『沒收』，畫
      家乙○○報警找回43幅畫」等語，乃各媒體採訪後刊登之
      內容，與被告有無向該管公務員誣告，洵無直接關連。聲
      請人以被告明知聲請人係有權出售或為其籌畫畫展之經紀
      人，且曾陸續向聲請人預支及借款計30萬元未還，而聯合
      晚報等媒體刊登上開內容，遽認為被告有誣告之意圖，尚
      嫌無據。
   2、被告固於前案中具體指訴聲請人以「找人打你」、「關你
      狗籠」等語對伊恐嚇，向警方出告訴，嗣該案件雖經臺灣
      臺北地方法院檢察署檢察官以94年度偵字第11644 號為不
      起訴處分確定，惟查該案不起訴處分之主要理由，乃因被
      告無法提出積極證據可資佐證，及被告至94年1 月間之前
      仍交付畫作與聲請人之客觀情況判斷，致無從證明聲請人
      確有出言恐嚇情事，因認其罪嫌不足。然以口頭恐嚇他人
      ，苟未錄音或有證人在場，本屬極難證明之事，是聲請人
      究竟有無出言恐嚇被告乙○○，其事實尚屬不明等情，亦
      據原不起訴處分書、駁回再議之處分書論述綦詳。申言之
      ，被告於前案指訴聲請人恐嚇，經檢察官偵查，並非認為
      指訴不實，而係以事後缺乏積極證據證明為由，而為不起
      訴處分確定。故被告究竟有無虛構事實誣指聲請人犯罪，
      仍有未明，本案既查無被告虛構事實之積極證據，自不能
      僅憑前案不起訴處分確定，逕推論被告應負誣告罪責。聲
      請人以被告已具體指明聲請人出言恐嚇，且該案經檢察官
      偵查後，認聲請人罪嫌不足，而為不起訴處分之事實，認
      為被告有虛構不實事項云云，亦不足採。
   3、聲請人究竟有無臺北縣政府警察局海山分局移送書及「刑
      案資料作業個別查詢報表－身分證相同者」所載之侵占前
      科，及被告有無向媒體轉述上情，其與本案被告有無誣告
      犯行，均無直接關係。聲請人以其無侵占前科，並推認被
      告曾向媒體指稱其有侵占前科，認被告有誣告之犯罪故意
      云云，顯不可採。
   4、聲請人於偵查中聲請傳訊證人王金玉、張惠玲，因與本案
      誣告罪之待證事實無涉，無傳訊必要，此據臺灣高等法院
      檢察署處分書敘明在卷。聲請人復聲請傳訊上開證人，且
      列為本件聲請交付審判理由之一，難認有據。
四、綜上所述，原偵查、再議機關依偵查所得證據，認被告之犯
    罪嫌疑不足，先後為不起訴、再議駁回之處分，核無不合。
    聲請人仍持前詞，指摘駁回再議之處分為不當，聲請交付審
    判，為無理由，應予駁回。
五、依刑事訴訟法第258 條之3 第2 項前段，裁定如主文。
中　　華　　民　　國　　96　　年　　7 　　月　　16　　日
                  刑事第十五庭　審判長法　官　陳鴻清
                                    　法　官　劉安榕
                                    　法　官　朱嘉川
以上正本證明與原本無異。
本裁定不得抗告。
  　                                　書記官　陳聖儒
中　　華　　民　　國　　96　　年　　7 　　月　　16　　日
